【裁判字號】    95,勞訴,3
【裁判日期】    951016
【裁判案由】    確認勞動關係存在
【裁判全文】
臺灣板橋地方法院民事判決               95年度勞訴字第3號
原      告  甲○○
訴訟代理人  張清浩律師
被      告  尊龍汽車客運股份有限公司
法定代理人  乙○○
訴訟代理人  李永裕律師
複代理人    陳金樺
上列當事人間請求確認勞動關係存在事件，經本院於民國九十五
年九月二十二日言詞辯論終結，判決如下：
    主  文
確認原告與被告間之勞動關係存在。
被告應給付原告新台幣貳萬玖仟壹佰參拾肆元，及自民國九十四
年十月十一日起至清償日止，按週年利率百分之五計算之利息。
並應自民國九十四年十月一日起至原告復職日前一日止，按月於
次月十日給付原告新台幣參萬捌仟壹佰壹拾柒元，及自各該給付
月十一日起至清償日止，按週年利率百分之五計算之利息。
被告應容忍原告以台北縣尊龍汽車客運股份有限公司產業工會理
事之身分，進入被告所管工作場所為執行工會會務之行為。
原告其餘之訴駁回。
訴訟費用由被告負擔十分之九，餘由原告負擔。
本判決第二項於原告以新台幣拾陸萬貳仟貳佰元供擔保後，得為
假執行。但被告如以新台幣肆拾捌萬陸仟陸佰元為原告預供擔保
後，得免為假執行。
原告其餘假執行之聲請駁回。
    事實及理由
甲、程序方面：
一、按雇用人與受雇人間因僱傭契約發生爭執者，於起訴前，應
    經法院調解；惟經其他法定調解機關調解未成立者，不在此
    限。民事訴訟法第403 條第1 項第8 款、同法第406 條第1
    項第2 款定有明文。查本件核其性質，固屬雇用人與受雇人
    間因僱傭契約所發生爭執者，依前揭民事訴訟法第403 條第
    1 項第8 款之規定，屬應行調解程序之事件。惟兩造曾於民
    國94年10月18日就此事件在台北市政府勞工局進行勞資爭議
    調解，調解結論為「調解不成立」，有原告提出之台北市政
    府勞工局勞資爭議案件調解會議紀錄1 紙附卷可稽（本院卷
    第8 頁）。是以本件既有經其他法定調解機關調解未成立之
    情事，則無庸經強制調解程序，本件原告起訴於法並無不合
    ，先予敘明。
二、又確認法律關係之訴，非原告有即受確認判決之法律上利益
    者，不得提起之，民事訴訟法第247 條第1 項前段定有明文
    ，所謂即受確認判決之法律上利益，係指因法律關係之存否
    不明確，致原告在私法上之地位有受侵害之危險，而此項危
    險得以對於被告之確認判決除去之者而言（最高法院27年台
    上字第316 號、42年台上字第1031號、52年台上字第1240號
    判例意旨參照）。經查本件原告起訴主張其並無竊取被告公
    司所有之機油尺及影響行車安全等情事，被告公司卻以原告
    違反勞動契約、工作規則情節重大為由解雇原告，實屬無據
    ，且被告公司嗣後亦拒絕原告回復工作之要求，原告因此請
    求確認兩造間之勞動關係存在。被告對此則否認原告主張之
    真正，顯見原告就兩造間勞動關係之存否有主觀之不明確，
    如不訴請確認，其基於勞動契約所可主張之權利即無法確定
    行使之，足致原告就其主張存在之勞動關係有受侵害之危險
    ，而此危險，應認原告之主張為有理由時，並得以對於被告
    之確認判決加以除去，揆諸首揭說明，原告自有即受本件確
    認判決之法律上利益，是原告提起本件確認訴訟，要屬合法
    ，應准予提起。
乙、實體方面：
一、原告主張：
（一）原告本係受僱於被告公司在台北復興站從事大客車駕駛員
      之工作，並為被告公司工會之常務理事。而被告於94年9
      月5 日以原告在94年8 月22日於工作場所內偷竊大客車之
      長達120 公分之油表尺為由，並於當日發佈獎懲公告，認
      原告有「違反勞動契約及工作規則情節重大者」之事由，
      將原告解僱。然原告係因發現其所駕駛之車輛引擎蓋下之
      油表尺不見了，才拿鄰旁車輛之油表尺量機油，嗣原告事
      後因忙於事務，不慎忘記。原告之行為並不符合刑法竊盜
      罪之「意圖為自己或第三人不法所有」之構成要件，該油
      表尺仍為被告公司所有與持有，並未變成不屬於被告公司
      所有與持有之情形。故原告並無據為己有、甚至偷竊之情
      形，亦不會因原告取走他人車輛之油表尺，就必定發生他
      人無油表尺，而導致後果不堪設想之行車事故發生。是
      被告公司依勞動基準法第12條第4 款規定，終止兩造間之
      勞動契約，於法不合，自不生終止之效力，故兩造間之勞
      動關係仍然存在。為此，原告請求確認兩造間之勞動關係
      存在。
（二）僱用人受領勞務遲延者，受僱人無補服勞務之義務，仍得
      請求報酬，且債權人拒絕受領或於債務人履行債務前，已
      預示拒絕受領之意思表示，或債務人之給付兼需債權人之
      行為而不行為，債權人即負受領遲延之責任。又債權人遲
      延後，須再表示受領之意思，或為受領給付作必要之協力
      ，催告債務人給付時，受領遲延之狀態，始因滌除而告終
      了。本件原告在94年9 月5 日中午時像往常一樣要駕駛大
      客車時，遭調度人員拒絕並告知被告公司已為公告解僱。
      原告隨即要找主管即稽查課長林進財，聯繫之後，有向林
      進財表明不服解僱並要求回復原職，惟亦被拒。被告既於
      該日解僱原告，即係預示拒絕受領原告勞務之意思表示，
      被告因而應負受領遲延責任。而原告在遭違法解僱後，尚
      於94年10月18日在台北市政府勞工局進行本件勞資爭議調
      解會議時，表明要求回復工作。因此，在被告未再表示同
      意原告給付勞務以前，無待原告另為提出勞務給付之表示
      ，被告仍應依民法第487 條之規定給付報酬即工資於原告
      。
（三）被告應給與之每月工資數額，應以原告在正常出勤之情況
      下所能取得之固定性薪資（即底薪、安全獎金、逾時給付
      、等班津貼、績效獎金之總和）加屬於變動性薪資之趟數
      獎金為準。依原告所保留之94年3 至6 月薪資條，原告之
      固定性薪資有底薪新台幣（下同）5,000 元、安全獎金4,
      000 元、逾時給付6,000 元、等班津貼1,500 元及績效獎
      金2000元，以上合計為5,000+4,000+6,000+1,500+2,000=
      18,500元。就趟數獎金，原告自94年3 至6 月間，各月分
      別領到30,300+26,800+25,100+18,100=100,300 ，每月平
      均為100,300/4 =25,075 元。以上固定性薪資加上變動性
      薪資之趟數獎金平均值，即為18,500+25,075=43,575元。
      因此，原告先請求被告每個月應給付原告之報酬數額為43
      ,575 元 。另由於被告公司係在次月10日發給當月薪資，
      故原告就被告所應給付之當月薪資，一併請求自次月10日
      之翌日即次月11日起算之法定利息。
（四）依工會法第6 條第1 項之規定，產業工會是由同一廠場之
      同一產業工人組織；故其活動範圍通常不會逾越廠場設施
      之外。產業工會所關心之事項，僅限於廠內部事項，故其
      活動先天上即有在廠場內部進行之必要性。原告為台北縣
      尊龍汽車客運股份有限公司產業工會（下稱「被告公司台
      北縣工會」）之理事，依工會法第15條，理事會有處理工
      會一切會務之權利與義務，而為推動會務、聯絡會員，自
      有進入被告公司執行會務之必要。再依工會法第5 條規定
      工會之任務，計有14款之多，其中諸如第9 款勞資間糾紛
      事件之調處、第10款工會或會員糾紛事件之調處、第11款
      工人家庭生計之調查及勞工統計之編製、第13款有關改善
      勞動條件及會員福利事項之促進等，原告皆須進入被告公
      司方有執行、推動之可能及必要。身為被告公司台北縣工
      會常務理事之原告，在未遭被告解僱以前，亦須代表工會
      、勞工與被告公司，在被告公司辦公室內，與被告公司進
      行勞資協商會議。從而，原告請求被告不得拒絕原告進入
      被告公司執行工會會務，於法並無不合。因此，基於前述
      工會法第5 、6 、15條等規定，雇主有不得拒絕擔任工會
      理事之勞工進入雇主所管處所內為執行工會會務行為之義
      務。且雇主此項義務，亦為基於前述工會法之規定所衍生
      出來之對於擔任工會理事之勞工所應負擔之勞動契約之附
      隨義務等語。並聲明： (1)確認原告與被告間之勞動關係
      存在。 (2)被告應自94年9 月1 日起至同意原告給付勞務
      之日止，按月於次月10日，給付原告43,575元整，及自應
      給付日之翌日即次月11日起至清償日止，按週年利率5 ％
      計算之利息。 (3)被告不得拒絕原告以被告公司台北縣工
      會理事之身分，進入被告所管工作場所為執行工會會務之
      行為。 (4)上開第 (2)項之聲明，原告願供擔保請准宣告
      假執行。
二、被告則以：
（一）原告於94年8 月23日因自己所駕車輛遺失機油尺一把，竟
      向其他車輛竊取被告公司所有之機油尺，由於機油尺為被
      告營運之重要工具，駕員行車前均須以機油尺測量機油是
      否足夠，倘機油不足，將影響行車安全，並進而造成乘客
      搭車之危險，被告公司乃調閱監視錄影帶，發覺係被告所
      為，遂向原告告知此事，原告始承認竊盜乙事。依兩造簽
      訂之勞動契約第7 條第2 項第5 款約定：「故意損耗或竊
      取雇主所有之物品，或故意洩漏雇主技術上、營業上之秘
      密者，被告得即時終止合約，無須預告」。是原告既有竊
      取被告公司物品之行為，則被告依勞動契約之約定，終止
      兩造之勞動契約，自應准許。
（二）勞動基準法第12條第1 項第4 款所稱之情節重大，係以勞
      工違反勞動契約或工作規則之行為致雇主受有損害，基於
      誠信原則，依具體情事判斷，如繼續勞動契約關係，將妨
      害雇主利益，難以期待達到勞動契約目的者而言。原告既
      受僱為被告公司之職員，自應共同協力維護被告公司之合
      法權益，不應刻意損害被告公司之利益，此為勞動契約之
      內涵，亦係工作規則之範圍。然原告於被告公司任職多年
      ，不可能不知機油尺對行車安全之重要，惟原告竟竊取他
      車之機油尺，不僅影響被告公司之行車安全，又有造成他
      人遭致解雇之虞，就其工作之重要內容，不僅違反前開義
      務，且有害於被告之營業，更對被告公司其他人員造成生
      命財產之危害，自屬違反工作規則且情節重大之情事。
（三）債權人拒絕受領或於債務人履行債務前，已預示拒絕受領
      之意思表示，或債務人之給付兼需債權人之行為而不行為
      者，債權人固即負受領遲延之責任。惟本件前提必以受僱
      人已提出給付，方可有所謂之受領遲延，茲原告根本未提
      出勞務給付，被告自無受領遲延之可言。
（四）將來給付之訴，以債權已確定存在，僅請求權尚未到期，
      因到期有不履行之虞，為其要件。而將來之薪金請求權，
      可能因受僱人離職或職位變動或調整薪金，影響其存在或
      範圍，並非確定之債權。原告以其受被告非法解僱並發函
      通知原告，而請求被告應按月給付原告薪資，自屬將來給
      付之訴，惟現行民事訴訟法修正「有預為請求之必要」，
      並非僅憑原告主觀之片面主張，認為對造有給付之義務者
      ，即得請求。況如前揭說明，於履行之條件未成就前，不
      許提起將來給付之訴，今原告主張被告有給付義務是否有
      理由，尚待法院審酌，即被告是否有給付之義務仍未定，
      並非已有確定之薪資債權存在而請求權尚未到期。且原告
      就其訴之聲明中於起訴後之所主張之權利，包含薪津、獎
      金、或其他福利等將來之給付，債權皆非已確定存在，無
      訴之利益存在，應予駁回。
（五）被告公司駕駛員之薪資結構均屬變動性，每月趟次如不足
      65 趟 者，其底薪、安全獎金、逾時給付、等班津貼、績
      效獎金均需按比例扣除，如當月有請事、病假者，亦須按
      比例扣除。而自94年7 月起，被告公司趟次標準則更改為
      每月56趟，是被告公司之駕駛員應與一般計件論酬之業務
      員相同，如實際上未提供任何勞務者，根本無法領取任何
      報酬，因之，縱認本件解雇非法，但因原告未提供任何勞
      務，即無從依兩造約定之薪資給付標準領取任何薪資。且
      原告解雇前6 個月之平均薪資應為35,256元（以原告4 至
      9 月薪資總額除以6 計算），而非原告主張之43,575元。
（六）受僱人因不服勞務所節省之費用，或轉向他處服勞務所取
      得或故意怠於取得之利益，僱用人得由報酬額內扣除之，
      民法第487 條後段定有明文。原告除自認在95年2 月間有
      做2 天臨時工，共獲得報酬2,000 元，此部分應予扣除外
      ，其於94 年9月5 日遭被告解雇後，竟然至今未從事任何
      工作，如非故意不向他處服勞務，即係隱瞞自己之收入狀
      況。況以原告正值壯年，身體健康、四肢健全，並無不能
      工作之情事，是其至今未從事任何工作，顯係故意怠於取
      得利益。故應自原告得獲得之報酬中，扣除由行政院核定
      之基本工資15,840元。
（七）原告所述之工會法第5 條、第6 條、第15條第9 、10、11
      、13各款，均非請求權基礎，故原告請求被告應容許其進
      入被告所管工作場所，不應准許。又被告公司台北縣工會
      之會址所在地為台北縣板橋市○○路66號，原告另主張會
      址為台北縣永和市○○街34巷2 弄1 號4 樓，惟上述等址
      均非被告之公司營業所，亦非被告所得管領之處所，原告
      並無理由須於工會會址以外，執行工會職務等語，資為抗
      辯。並聲明： (1)駁回原告之訴。 (2)如受不利之判決，
      願供擔保，請准免為假執行。
三、兩造不爭執之事實：
（一）原告主張其自90年6 月11日起即受僱於被告公司，任營運
      駕駛員一職，嗣被告公司於94年9 月5 日以原告違反勞動
      契約及工作規則情節重大為由將原告免職。又原告為被告
      公司台北縣工會之常務理事，任期自92 年12 月16日起至
      95年12月15日止之事實，業據提出勞動契約書、被告公司
      94年9 月5 日尊懲字第940901號獎懲公告及台北市政府勞
      工局勞資爭議案件調解會議紀錄影本各1 紙、台北縣勞工
      團體職員當選證明書及被告公司台北縣工會第1 屆第11次
      理事會會議紀錄影本各1 份為證（本院卷第8 、9 、12、
      41至43、97頁），並為被告所不爭執，堪信為真正。
（二）被告辯稱原告於94年8 月23日上午10時許從被告公司車號
      120-FB大客車後方引擎室取走油表尺1 把之事實，業據提
      出報告書、94年稽簽字第94008 號簽呈及本院製作之當日
      監視影帶畫面勘驗筆錄各1 份為證（本院卷第34、92、12
      2 至124 、133 頁），復為原告所不爭，堪以採信。
四、兩造之爭點與本院之判斷：
    觀諸兩造上開攻擊防禦方法，可知本件之爭點在於：（一）
    原告究有無違反勞動契約或工作規則情節重大之情形？（二
    ）若兩造間勞動契約繼續存在，被告公司是否應負受領遲延
    責任？（三）原告如得依報酬請求權向被告公司請求工資之
    給付，其得請求之金額究為若干？（四）被告公司得否拒絕
    原告以被告公司台北縣工會理事之身分進入被告公司所管工
    作場所執行工會會務？茲依序論究如下：
（一）原告究有無違反勞動契約或工作規則情節重大之情形？
      原告主張其雖有於94年8 月23日自被告公司車號120-FB大
      客車拿取油表尺，惟並無任何偷竊行為，亦未影響行車安
      全，被告公司不得執此解僱原告等語；被告則辯稱：原告
      行為確符合竊取在民事上之意義，且勢將影響乘客之安全
      ，當然違反勞動契約及工作規則，情節重大，被告公司懲
      戒解雇合法等語。經查：
    1.依兩造簽訂之勞動契約第7 條第2 項第5 款約定：「故意
      損耗或竊取雇主所有之物品」者，被告得即時終止合約，
      無須預告，有勞動契約書1 份在卷可稽（本院卷第41
      至43頁）。又原告自被告公司車號120-FB大客車後方引擎
      室取走油表尺1 把之事實，為兩造所不爭，業如前述。是
      兩造爭執者，在於原告行為究否係「竊取雇主所有之物品
      」之情形，而該當於上述約款？按竊盜之基本概念，即使
      不拘泥於罪刑法定主義之刑法解釋，依社會一般通念觀之
      ，仍應認須具備「未經同意而拿取」、「據為自己或第三
      人所有之意思」等要件。原告固未經被告公司同意即予拿
      取非自己所駕駛車輛之油表尺，惟其並未終局地佔為己有
      或給與他人所有，甚至其意是將油表尺裝置於仍屬被告公
      司所有而由原告所駕駛之車號110-FB大客車中，衡情即非
      應屬竊取之行為。再參諸被告公司之內部簽呈所示（本院
      卷第92頁），僅認定原告為拿取公物未經報備，尚無任何
      原告係竊取雇主所有物品之記載，其秘書亦只批示應依員
      工工作守則第9 章第46條為懲處，而非裁示原告係違反勞
      動契約第7 條第2 項所為處分等情以觀，足徵原告行為尚
      不能因此推論為「竊取雇主所有之物品」之情形，故未合
      致於兩造簽訂之勞動契約第7 條第2 項第5 款之約定。被
      告復未舉出其他證據以實其說，上開所辯，自難採信。
    2.油表尺為被告公司營運、維護乘客安全之重要工具，駕駛
      員行車前均須以油表尺測量機油是否足夠，且機油箱係以
      油表尺作為覆蓋工具，倘機油箱無油表尺覆蓋，則行駛途
      中將造成機油箱內機油之洩漏。甚至車輛若無油表尺，則
      因無法測量引擎內部殘餘油量，車輛行進中可能致使引擎
      縮缸、停止運轉、瞬間失去動力來源，此車輛之突然停止
      恐將造成後方車輛追撞、進而影響行車安全等情，此有被
      告公司提出之參考文件1 紙附卷可憑（本院卷第113 頁）
      。原告僅泛言被告公司大客車駕駛員於發車前皆會檢查車
      輛相關設備項目，故推認無由發生大客車無油表尺情形下
      尚開上道路之情事存在等語，惟查，設有其他大客車駕駛
      在各種因素下未予注意車輛無油表尺而上道情形時，原告
      實未因此即免於影響行車安全之責任，故其此部分之主張
      ，尚難信實。綜上，原告既受僱於被告公司為駕駛員，自
      應誠實執行職務，負有維護行車安全及服務品質之義務，
      此為該勞動契約及工作規則之基本內涵。原告拿取他車油
      表尺，將有致他人行車中缺油而影響行車安全之虞，自屬
      違反前開所述之義務。惟按勞動契約雖係私法契約之一種
      ，然由於勞工相對於雇主而言，恆處於經濟弱勢地位之關
      係，在法律制度上乃基於社會性考量，使勞動契約之終止
      ，在民法債編規定之適用外，另受勞基法之監督，以保護
      勞工權益，加強勞雇關係，是為保障勞動契約之合理性，
      保障勞工之權益，雇主雖得依勞動契約對於勞工有指示工
      作權責，並得實施懲戒，惟解僱勞工涉及勞工既有工作喪
      失，係屬於勞工工作權保障之核心範圍，又從憲法第15條
      所表彰的工作權保障之價值判斷，因此在決定得否解僱時
      ，法律上要求雇主於可期待之範圍內，捨解僱而採用對勞
      工權益影響較輕微之措施，且保障勞動契約存續、合理性
      限制雇主解僱權，正符合勞基法保障勞工權益之要求，故
      解僱應為雇主終極、無法迴避、不得已的手段，即解僱之
      最後手段性原則，故僱用人行使勞基法第11條及第12條之
      解僱權應依社會通念行之，不得恣意擴張其解僱權限。查
      原告在其所駕駛之車輛油表尺零件缺料情形下，不思循正
      常管道即時報修、申請補料，竟未經被告公司之同意，擅
      自拿取車號120-FB大客車之油表尺，其行為確有不當，亦
      有影響行車安全之虞，惟參以被告公司員工守則第46條第
      4 項之處分標準中，與原告所為情形相似之事項，無論係
      編號12「行車前未落實檢修車輛設備，致影響行車安全及
      服務品質」抑或編號34「班車故障不即報修，致車輛機件
      損毀或謊報故障或行車中車輛缺油、缺水或人為疏失致損
      壞者」等情形，皆僅以「記過貳次」或「記大過乙次」等
      不一之處分，有被告公司工作守則2 份在卷可參（本院卷
      第89、120 頁），可見被告公司初始於制定公司工作規則
      時，對於類此違規情事可能造成危害之考量及權衡，已規
      範出未超出記大過乙次之懲罰處分標準，則本件被告公司
      免職之懲處，並未考量懲罰相當性原則，亦非終極、無法
      迴避、不得已的手段，顯然過苛。被告公司若以記過、扣
      薪、警告或其他方式對上訴人施以懲戒，尚無害於兩造間
      勞動契約之繼續存在，亦不致使勞動契約關係之進行有所
      障礙。故原告之系爭拿取油表尺行為，縱有違反勞動契約
      或工作規則之相關義務，惟實難認係情節重大之情形，則
      被告公司捨其他懲戒原告之方式不為，遽對上原告施以懲
      戒解僱之處分，參照前開說明，顯然違反解僱之最後手段
      性及懲罰相當性原則。是被告公司辯稱原告之系爭行為構
      成違反勞動契約、工作規則情節重大者，其得依勞動基準
      法規定終止系爭勞動契約等語，要無可採。準此以解，被
      告公司依勞動基準法第12條第4 款規定，終止兩造間之勞
      動契約，於法不合，自不生終止之效力，故兩造間之勞動
      關係仍然存在。則原告請求確認兩造間之勞動關係存在，
      自屬有據，應予准許。
（二）若兩造間勞動契約繼續存在，被告公司是否應負受領遲延
      責任？
    1.按債權人對於已提出之給付，拒絕受領或不能受領者，自
      提出時起，負遲延責任。又債務人非依債務本旨實行提出
      給付者，不生提出之效力。但債權人預示拒絕受領之意思
      ，或給付兼需債權人之行為者，債務人得以準備給付之事
      情，通知債權人，以代提出。雇用人受領勞務遲延者，受
      僱人無補服勞務之義務，仍得請求報酬，民法第234 條、
      第235 條及第487 條前段分別定有明文，而勞動契約既為
      僱傭契約之一種，故上開規定於本件勞動契約亦適用之。
      再者，債權人拒絕受領或於債務人履行債務前，已預示拒
      絕受領之意思表示，或債務人之給付兼需債權人之行為而
      不行為，債權人即負受領遲延之責任，又債權人遲延後，
      須再表示受領之意思，或為受領給付作必要之協力，催告
      債務人給付時，受領遲延之狀態，始因滌除而告終了（最
      高法院87年度台上字第2559號判決意旨參照）。
    2.被告公司以原告違反勞動契約及工作規則情節重大為由解
      雇原告，而終止兩造間之勞動契約已如前述既不合法，兩
      造間勞動契約即繼續存在，原告自得依據兩造間之勞動契
      約繼續至被告公司處提供勞務及受領工資報酬；而被告公
      司既於94年9 月5 日公告解僱原告，則應認有預示拒絕受
      領原告勞務之意思表示。被告公司解僱原告後，兩造曾於
      94年10月18日在台北市政府勞工局為調解，原告當時即向
      被告公司表示請求回復工作權，惟被告公司表示因原告違
      反法令規定，事物證確鑿，應予免職，無法恢復其員工身
      分等意旨，有台北市政府勞工局勞資爭議案件調解會議紀
      錄影本各1 紙在卷可稽（本院卷第8 頁），且為被告公司
      所不爭執。準此以觀，足認被告既公告將原告免職，顯已
      預示拒絕受領之意思，若原告至工作場所卻因已遭被告公
      司免職而無法提出勞務給付者，此際被告即應負受領遲延
      之責任，且原告嗣於92年10月8 日向被告公司表示要回復
      工作，遭被告公司拒絕。從而，原告回復工作既需經被告
      公司配合及同意，顯見原告已將準備提供勞務之給付通知
      被告公司，但經被告公司預示拒絕受領，則原告未能提供
      勞務工作，乃被告公司以免職為由拒絕受領之故，依上開
      說明，原告自無補服勞務之義務，仍得按月領取薪資。職
      是，被告辯稱其無受領遲延等語，尚不足採。
（三）原告如得依報酬請求權向被告公司請求工資之給付，其得
      請求之金額究為若干？
    1.被告雖辯稱將來給付之訴以債權已確定存在、然有到期不
      履行之虞為其要件，且「預為請求之必要」非僅憑主觀之
      片面主張，認對造有給付之義務者即得請求，故原告之主
      張無訴之利益等語置辯，並舉最高法院判決見解以佐其說
      。惟按民事訴訟法第246 條規定：「請求將來給付之訴，
      以有預為請求之必要者為限，得提起之」，準此，僅需被
      告有預為請求之必要，即得提起將來給付之訴，非以原告
      有到期不履行之虞為要件。如債務人所負債務定有固定之
      清償期行將屆滿，或為定期給付，或為其他有繼續性之給
      付，於判決後始行到期，而債權人有預為請求之必要者，
      雖無到期不履行之虞，應許其提起將來給付之訴，以達適
      時保護其權利之目的。被告所援引之實務見解為民事訴訟
      法第246 條於89年2 月修正前所作出之判決，而依修正後
      之民事訴訟法第246 條規定，業已將「有到期不能履行之
      虞」之要件刪除，亦即依修正後之民事訴訟法第246 條之
      規定，只需原告有預為請求之必要，即得提起將來給付之
      訴，非以被告有到期不履行之虞為要件，是其所援引之實
      務資料因民事訴訟法之修正業已無參考之價值。且被告公
      司以違反勞動契約及工作規則情節重大為由將原告免職，
      原告請求確認與被告公司間勞動關係存在，要求被告公司
      同意復職遭拒，並拒絕給付原告自非法解聘之日起之薪資
      、獎金，原告實有就將來薪資等報酬預為請求之必要。是
      被告辯稱本件原告所主張之權利，包含薪津、獎金、或其
      他福利等將來之給付，皆無訴之利益存在，自不得就未到
      期部分提起將來給付之訴等語，顯於法未合，不足採信。
    2.按平均工資者，為計算事由發生之當日前6 個月內所得工
      資總額除以該期間之總日數所得之金額，勞動基準法第2
      條第4 款定有明文。查本件計算平均工資時，應以原告在
      正常整月出勤之情況下，始得列入以月為基準來計算平均
      工資之期間。被告公司在原告於94年9 月5 日已遭解雇，
      該9 月份僅工作5 日情形下，仍辯稱應認原告平均工資係
      為同年4 至9 月加總為工資總額再除以6 ，顯屬錯誤。又
      原告之工資，依兩造各提出之員工薪資條所示（本院卷第
      11 、46 至48頁），底薪、趟數獎金、績效獎金、逾時給
      付及等班津貼等部分乃屬勞工因工作而獲得之報酬，為得
      定期領取之固定金額，具有經常性給與之性質，自屬於工
      資之範疇；至安全獎金部分則屬獎勵性、恩惠性給與，並
      非勞動之對價，非屬工資，自應予以扣除。故被告公司應
      給付原告之每月報酬數額，應係原告遭被告免職事由發生
      前6 個月即94年3 至8 月工資總額之每月平均工資，包括
      底薪、趟數獎金、績效獎金、逾時給付及等班津貼等項，
      而不算入安全獎金及其他部分後，為94年3 月份薪資之
      44,800 元 、同年4 月份薪資之41,450元、同年5 月份薪
      資之39,700元、同年6 月份薪資之32,600元、同年7 月份
      薪資之33,300元、同年8 月份薪資之37,500元，總計計算
      事由發生前6 個月之平均工資即本件所命被告於原告復職
      前每月所應給付之金額為38,117元【計算式：44,800+41,
      450+ 39,700+32,600+33,300+37,500÷6=38,117】。
    3.原告主張其每月工作報酬，由被告公司於次月10日發給，
      惟被告公司已發與原告94年9 月份自該月1 日工作至該月
      5 日即解雇日之薪資共6,983 元之事實，業據提出94年9
      月份員工薪資條為證（本院卷第48頁），當應抵充之。復
      按僱用人受領勞務遲延者，受僱人無補服勞務之義務，仍
      得請求報酬，但受僱人因不服勞務所減省之費用，或轉向
      他處服務所取得或故意怠於取得之利益，僱用人得由報酬
      中扣除之，民法第487 條定有明文。被告公司自94年9 月
      5 日起即公告將原告免職，顯係拒絕受領原告原定應提供
      之勞務，原告自仍得請求報酬，業如前述，惟原告亦已自
      認於系爭勞資爭議期間，有從事臨時工工作2 日，獲得2,
      000 元報酬等語（95年4 月21日言詞辯論筆錄；本院卷第
      78頁），則原告受領此部分之報酬核屬轉向他處服務所取
      得之利益，應由報酬中扣除之。至被告雖辯稱：原告被免
      職後，竟未從事任何工作，係隱瞞自己之收入狀況，且其
      無不能工作之情事，是其之未從事工作，顯係故意怠於取
      得利益，故應自原告所得獲致之報酬中，扣除由行政院核
      定之基本工資15,840元等語。然查，近年來失業人口增加
      ，無法尋得工作之人比比皆是，原告遭被告公司非依法律
      規定解僱後，無法在短期內覓得固定穩當之工作，衡之常
      情非無可能之事，且觀原告勞工保險投保資料亦未發現其
      由被告公司解雇後有何於其他雇主處受僱之情事，此有勞
      工保險局95年6 月27日保承資字第09510217990 號書函附
      卷可稽（本院卷第105 、106 頁）。又所謂故意怠於取得
      之利益，應係指客觀上可取得之利益，因受僱人故意不服
      勞務而致未能取得報酬之情事而言，被告雖抗辯原告故意
      怠於取得利益，應扣除行政院核定之基本工資15,840元，
      然未能舉證以實其說，自難憑採。以上，將原告被解雇後
      94年9 月份所應獲得之報酬抵充被告該月份已給付之6,98
      3 元，再予扣除原告曾轉向他處服務所得利益2,000 元後
      ，則該月份被告公司應給付原告29,134元【計算式：38,1
      17-6,983-2,000= 29,134】，及自次月應給付日之翌日即
      10月11日起至清償日止，按週年利率5 ％計算之利息；往
      後續接自94年10月份起至原告復職日止，被告公司則應按
      月於次月10日給付原告38,117元，並自各該給付月11日起
      至清償日止，按週年利率5 ％計算之利息。
（四）被告公司得否拒絕原告以被告公司台北縣工會理事之身分
      進入被告公司所管工作場所執行工會會務？
      按工會法第6 條組織設立之產業工會，係由同一廠場之同
      一產業工人組成，是其活動範圍通常係在廠場設施內，所
      涉事務亦多為廠場內部事項。再查工會之任務，無論係依
      工會法第5 條規定工會之任務，諸如第9 款勞資間糾紛事
      件之調處、第10款工會或會員糾紛事件之調處、第11款工
      人家庭生計之調查及勞工統計之編製、第13款有關改善勞
      動條件及會員福利事項之促進等，抑或依被告公司台北縣
      工會章程第6 條之規定，工會之任務包括「一、團結會員
      互助合作，改善勞動條件。二、團體協約之締結、修改或
      廢止。三、……七、勞資或會員間糾紛事件之調解。八、
      勞工法規及政策之研究及推動改善。」，有被告公司台北
      縣工會章程1 份附卷可按（本院卷第73頁），上述說明之
      任務皆應進入被告公司方有執行、推動之可能及必要。身
      為被告公司台北縣工會常務理事之原告，依工會法第15條
      ，有處理工會一切會務之權利與義務，而為了推動會務、
      聯絡會員之工作，自更有進入被告公司執行會務之必要，
      況原告代表工會、勞工與被告公司所進行之勞資協商會議
      ，開會地點皆在被告公司辦公室內，已據原告提出93年12
      月1 日勞資協商會議會議紀錄1 份附卷可證（本院卷第13
      2 頁）。故縱該工會之會址已遷往台北縣永和市○○街34
      巷2 弄1 號4 樓，原告仍有在被告公司內執行會務之必要
      。被告辯稱：台北縣永和市○○街34巷2 弄1 號4 樓非被
      告之公司營業所，亦非被告所得管領之處所，原告並無理
      由須於工會會址以外，執行工會職務等語，要無足取。是
      以，被告公司因否認與原告有勞動關係，有拒絕原告至被
      告公司執行有關工會會務之行為，則原告依前揭說明，以
      工會理事名義請求被告公司容忍其進入被告公司所管工作
      場所為執行工會會務之行為，自屬有據。
五、綜上所述，兩造間之勞動契約仍繼續存在；原告依勞動契約
    之法律關係，請求判決： (1)確認原告與被告間之勞動關係
    存在； (2)被告應給付原告29,134元，及自94年10月11日起
    至清償日止，按週年利率5 ％計算之利息，並應自94年10月
    份起至原告復職日前一日止，按月於次月10日給付原告38,1
    17元，及自各該給付月11日起至清償日止，按週年利率5 ％
    計算之利息； (3)被告應容忍原告以被告公司台北縣工會理
    事之身分，進入被告所管工作場所為執行工會會務之行為，
    為有理由，應予准許。至原告逾此部分之請求，核屬無據，
    不應准許。
六、本件原告於主文第二項所示勝訴部分，兩造分別陳明願供擔
    保請准宣告假執行或免為假執行，核無不合，爰分別酌定相
    當之擔保金額，予以准許。原告敗訴部分，則其假執行之聲
    請即失所依據，應予駁回。
七、兩造其餘之攻擊或防禦方法及未經援用之證據，經本院斟酌
    後，認為均不足以影響本判決之結果，自無逐一詳予論駁之
    必要，併此敘明。
八、訴訟費用負擔之依據：依民事訴訟法第79條。
中    華    民    國    95    年    10    月    16    日
                  勞工法庭  法  官  徐福晉
以上正本係照原本作成
如對本判決上訴，須於判決送達後20日內向本院提出上訴狀
中    華    民    國    95    年    10    月    16    日
                            書記官  劉怡欣


司法院資訊處製作；財團法人民間司法改革基金會備份。
